臺灣高等法院民事判決　　　　　　　　　 93年度上字第859號
上　訴　人　世行科技股份有限公司
法定代理人　賴秀惠
訴訟代理人　莊秀銘律師
　　　　　　甘義平律師
　　　　　　姚本仁律師
被 上訴 人　甲○○○○　○○○○○○○○○○○　○○○○
　　　　　　　　　　　　番7號
法定代理人　山口信三
訴訟代理人　黃福雄律師
　　　　　　李傑儀律師
　　　　　　邱玉萍律師
上　一　人
複 代理 人　黃慧婷律師
上列當事人間給付貨款事件，上訴人對於中華民國93年7月30日
臺灣新竹地方法院93年度訴字第314號第一審判決提起上訴，本
院於94年4月20日言詞辯論終結，判決如下：
    主    文
原判決關於命上訴人給付超過日幣6,843,040本息元部分，及該
部分假執行之宣告並訴訟費用之裁判均廢棄。
上開廢棄部分，被上訴人在第一審之訴及假執行之聲請均駁回。
其餘上訴駁回。
第一、二審訴訟費用由上訴人負擔5分之4，餘由被上訴人負擔。
    事實及理由
壹、程序方面：
    按當事人不得提出新攻擊或防禦方法。但有下列情形之一者
    ，不在此限：一因第一審法院違背法令致未能提出者。二事
    實發生於第一審法院言詞辯論終結後者。三對於在第一審已
    提出之攻擊或防禦方法為補充者。四事實於法院已顯著或為
    其職務上所已知或應依職權調查證據者。五其他非可歸責於
    當事人之事由，致未能於第一審提出者。六如不許其提出顯
    失公平者；前項但書各款事由，當事人應釋明之；違反前2
    項之規定者，第二審法院應駁回之。民事訴訟法第447條定
    有明文。本件上訴人於原審並未主張上訴人對於被上訴人有
    日幣（下同）17,545,328元之債權，並以之與應給付與被上
    訴人之貨款抵銷，嗣於本院具狀主張，此一爭點雖未於原審
    提出，然若未能准許上訴人提出，並予調查，顯然有失公平
    。依前開規定，應准許上訴人提出該新防禦方法。
貳、實體方面：
一、被上訴人主張：被上訴人係日本國知名之工業設備供應商，
    SEMICLEAN FC-20C產品，總計日幣8,755,200元（貨款明細
    如附件一）。被上訴人依約陸續交貨予上訴人，並經上訴人
    收受。按買受人對於出賣人，有交付約定價金及受領標的物
    之義務，民法第367條定有明文。上訴人收受上開SEMICLEAN
    FC-20C產品後，竟拒不付款，被上訴人自得依前揭法條之規
    定請求上訴人給付積欠之貨款等語。並聲明：(一)上訴人應給
    付被上訴人8,755,200元及自93年4月13日起至清償日止按週
    年利率5%計算之利息。(二)願供擔保請准宣告假執行（原審為
    上訴人敗訴之判決，上訴人不服提起本件上訴）。並聲明：
    上訴駁回。
二、上訴人則以：對於被上訴人請求給付貨款金額、事實理由並
    不爭執，僅主張其對於被上訴人有17,545,328元之債權，伊
    茲以該債權與被上訴人所得請求之貨款抵銷，抵銷後，被上
    訴人對伊已無任何貨款可得請求云云，資為抗辯，並聲明：
    (一)原判決廢棄。(二)被上訴人在第一審之訴及假執行之聲請均
    駁回。
三、被上訴人主張兩造間之買賣，約定以日幣為給付貨幣，伊對
    上訴人有8,755,200元之貨款債權；上訴人對於被上訴人請
    求給付上開金額及其事實理由均不爭執，僅以對於被上訴人
    有17,545,328元之債權，並以該債權與被上訴人所得請求之
    貨款主張抵銷。是被上訴對於上訴人有8,755,200元之貨款
    債權，應堪認定。則本件爭點在於：上訴人對於被上訴人是
    否有債權存在？若有，其可供抵銷之數額為何？玆逐項審酌
    如下：
  (一)上訴人主張被上訴人係日本之設備材料貿易商，代理出口銷
    售由訴外人日本橫濱油脂公司（下稱橫濱公司）及永科技
    股份有限公司（下稱永公司）生產之清潔劑，而永公司
    則為被上訴人在台灣之總代理商；嗣因橫濱公司知悉上訴人
    與訴外人聯友光電股份有限公司（90年9月改名友達光電股
    份有限公司，下稱友達公司）有長期合作關係，為能順利打
    通對友達公司之銷售管道，89年上半年，橫濱公司派員來台
    與兩造及永公司在中正機場過境旅館餐廳，針對清洗劑販
    賣予友達公司一事達成專由上訴人獨家銷售之協議。為落實
    先前協議於書面，上訴人即與橫濱公司簽訂代理店契約書，
    又被上訴人為橫濱公司在日本之代理出口商，而橫濱公司與
    上訴人所簽訂之代理店契約書既然牽涉被上訴人之代理權限
    ，則橫濱公司必然需在被上訴人已經同意之情形下始可與上
    訴人簽約。此可間接證明上訴人確有對於友達公司獨佔性之
    銷售協議存在云云；被上訴人則以：因橫濱公司無法自行出
    口該清潔劑，復因出口商即被上訴人與永公司間有總代理
    關係存在，橫濱公司乃與被上訴人及永公司協商，應允被
    上訴人得自行接受上訴人為供應友達公司之訂單，並非約定
    上訴人取得獨家銷售之權利等語。查：
    1.按當事人主張有利於己之事實者，就其事實有舉證之責任
      。但法律別有規定，或依情形顯失公平者，不在此限，民
      事訴訟法第277條定有明文。上訴人主張其與被上訴人間
      就「M-LO」及「FC-20C」兩款清潔劑定有獨家銷售之約定
      ，惟於本院審理中並未提出任何有關兩造間曾有該兩款清
      潔劑獨家銷售約定之書面資料，僅據上訴人之總經理萬蒼
      霖於本院證稱：「（問：於中正機場過境旅館餐廳協商的
      時間？）89年的上半年。」、「（問：有無證據證明？）
      只是口頭上說，日本人重視誠信。」等語（本院卷第185
      、186頁）。尚難據此即認兩造間就「M-LO」及「FC -20C
      」兩款清潔劑定有獨家銷售之約定。
    2.按當事人於訴訟上所為之自認，於辯論主義所行之範圍內
      有拘束法院之效力，法院自應認當事人自認之事實為真，
      以之為裁判之基礎（最高法院26年上字第805號判例參照
      ）。被上訴人於93年12月15日具狀陳明：「兩造乃於90
      年2月間邀訴外人橫濱公司及永公司等四公司共同協商
      ，會中由兩造及訴外人永公司就「M-LO」清潔劑部分達
      成協議，即爾後凡屬聯友公司（即友達公司）透過上訴人
      向被上訴人購買「M-LO」清潔劑之交易，由被上訴人將該
      筆交易所得利潤之百分之四十給予訴外人永公司；另百
      分之四十給付上訴人，支付方式為由被上訴人給付予訴外
      人永公司，再由訴外人永公司付給上訴人。」等語（
      本院卷第164、250頁）。依上開判例，應可認定兩造間就
      「M-LO」清潔劑約定一定比例之買賣佣金。
    3.依上說明，上訴人主張其獨家銷售被上訴人所生產之「M-
      LO」及「FC -20C」兩款清潔劑，自難採信。惟被上訴人
      既已自認就「M-LO」清潔劑部份，若係友達公司透過上訴
      人向被上訴人購買，則上訴人將獲得該筆交易所得利潤之
      40%。是上訴人就「M-LO」清潔劑之銷售，對於被上訴人
      自有債權存在，以下茲就上訴人對於被上人可得請求之債
      權，析述之。
  (二)上訴人主張就「M-LO」清潔劑部分，被上訴人尚積欠上訴人
    之利潤金額自89年5月至89年11月止為1,513,440元；自91年
    1月至91年11月止為1,912,160元；自91年11月至93年11月止
    為3,157,974元；共計為6,583,574元。惟：
    1.自89年5月至89年11月止為1,513,440元部分：
      上訴人主張被上訴人雖給付90年4月起至91年1月之應付利
      潤與上訴人，惟對於89年5月至89年11月之4成利潤仍未給
      付（即附件二，項次第1至8筆），計有應付利潤
      1,513,440 元云云。然上訴人所主張其與被上訴人間就「
      M-LO」及「FC-20C」兩款清潔劑定有獨家銷售之約定一事
      ，因未能提出相關書證，以證實上訴人有獨家銷售之代理
      權，已如前述。又被上訴人陳稱兩造間係於90年2月達成
      協議，且據證人黃上苑到庭具結證稱：「（問：你是否曾
      經參與兩造之人員就銷售給友達清潔劑利潤之分配？）有
      。友達當時名稱還叫做聯友光電。時間是2001年2月份在
      永公司的會議室談的。‧‧‧當時並沒有做出結論，只
      協商說要將利潤四、四、二分配，依序為永、世行、被
      上訴人，被上訴人的高木說要將比例結論報告給社長，由
      社長決定施行，後來社長回覆說，以後賣給聯友的利潤就
      以四、四、二的比例來分。當時有指名為橫濱油脂的M-LO
      清潔劑，就這一種而已。」等語；被上訴人公司總經理萬
      蒼霖亦於本院證稱：「對於黃上苑所言沒有意見，但就我
      所記得的其中沒有特別指明為何種清潔劑。終止是因為上
      訴人沒有拿到訂單，而不是被上訴人沒有再代理橫濱油脂
      。」等語（本院卷第217頁）。因此，就「M-LO」清潔劑
      銷售利潤部分，自90年2月起雙方約定以永公司40%、上
      訴人40%、被上訴人20%之比例分配，應堪認定。從而，上
      訴人主張被上訴人對於89年5月至89年11月份之4成利潤仍
      未為給付乙節，係於90年2月兩造於永公司會議室內達
      成合意前所發生，且上訴人並未就89年5月至89年11月份
      已達成就「M-LO」清潔劑銷售利潤分配一事，提出證明，
      故上訴人主張被上訴人應給付自89年5月至89年11月止
      1,513,440元，自無由准許。
    2.自91年1月至91年11月止為1,912,160元部分：
      上訴人主張自91年1月起，被上訴人復未依約履行，迄91
      年11月止，共積欠上訴人應付利潤1,912,160元（即附件
      二項次第9至20筆）等語。被上訴人對於上訴人此部分之
      主張並不爭執，僅稱：「此乃上訴人積欠大筆貨款，且拒
      不支付，故被上訴人始暫未支付伊應得利潤之緣由」等語
      （本院卷第249頁）。被上訴人對於上訴人此部分之主張
      既不爭執，自堪信為真實。因而，上訴人主張被上訴人自
      91年1月至91年11月止尚未給付伊關於「M-LO」清潔劑之
      銷售利潤為1,912,160元，應予准許。
    3.自91年11月至93年11月止為3,157,974元部分：
      上訴人主張永公司自91年11月後違反獨家銷售協議，逕
      向友達公司報價，致上訴人於91年11月後即未接獲訂單，
      然被上訴人既仍供應「M-LO」清潔劑予友達公司而獲有利
      益，上訴人依據90年2月間之協議即應享有4成利潤；以被
      上訴人89、90、91年度售予友達公司所得利潤之平均值計
      算，其年平均所得利潤計3,947,467元，上訴人以此金額
      為基準計算被上訴人自91年11月至93年11月應付予上訴人
      之利潤計3,157,974元云云。惟上訴人並未舉證證明被上
      訴人有授予伊獨家銷售「M-LO」清潔劑之權利，至多僅能
      認定兩造間於90年2月間，協議同意將「M-LO」清潔劑銷
      售利潤為如何之分配，已如前述。而91年11月後，上訴人
      並未以其名義就「M-LO」清潔劑為銷售，則上訴人主張被
      上訴人違反獨家銷售約定，致伊受有3,157,974元之損失
      云云，顯屬無據，自無足採。
  (三)上訴人關於「FC-20C」清潔劑部分，主張依據89年上半年間
    之獨家銷售協議，「FC-20C」清潔劑係由友達公司向上訴人
    下訂單，上訴人再向被上訴人進貨售予友達公司以賺取差價
    ，詎料92年1月起被上訴人竟違反獨家銷售協議，逕自銷售
    「FC- 20C」清潔劑予永公司，導致上訴人喪失預期所應
    得之利益，對於上訴人自應負損害賠償責任，故被上訴人尚
    積欠上訴人之利潤金額共計為10,961,754元云云。惟兩造間
    就「M-LO」及「FC-20C」兩款清潔劑並無獨家銷售之約定，
    已如前述。且據上訴人黃上苑證稱，其於90年2月間於永
    公司會議室所討論之清潔劑已指名為橫濱油脂的M-LO清潔劑
    一種而已；證人萬蒼霖亦證稱會中就伊記憶所及，沒有特別
    指明為何種清潔劑等語（本院卷第217頁）。參照上開證人
    所述，尚難遽認兩造及永公司、友達公司間就「FC-20C」
    清潔劑部分，有合意比照「M-LO」清潔劑銷售利潤之分配方
    式予以分配。從而，上訴人主張被上訴人尚積欠上訴人關於
    「FC-20C」清潔劑部分之利潤金額共計為10,961,754元一事
    ，應屬無據，不應准許。
  (四)綜上，上訴人對於被上訴人有1,912,160元債權存在，堪以
    認定。上訴人主張將該債權與被上訴人所得請求之貨款債權
    8,755,200元抵銷，自屬有據。抵銷後，上訴人尚須給付被
    上訴人6,843,040元（計算式：8,755,200-1,912,160=6,843
    ,040）。
四、綜上所述，被上訴人本於買賣法律關係，請求上訴人給付6,
    843,040元及自93年4月13日起至清償日止按年息5%計算之利
    息，為有理由，自應准許，逾此部分，為無理由，應予駁回
    。原審就上開不應准許部分，為上訴人敗訴之判決，並為准
    許假執行之宣告，即有未洽，上訴意旨指摘原判決此部分不
    當，求予廢棄改判，為有理由，爰改判如主文第1、2項所示
    。至於上開應准許部分，原審判命上訴人如數給付，且為供
    擔保後准許假執行之宣告，核無不合，上訴意旨，就此部分
    ，仍執陳詞，指摘原判決不當，求予廢棄，為無理由，應予
    駁回。
五、上訴人以其與橫濱公司訂有代理店契約，足證上訴人有對友
    達公司獨占性銷售協議。聲請命被上訴人提出橫濱公司終止
    與被上訴人代理關係之相關書證云云。查橫濱公司是否遵守
    其與上訴人之代理店契約，乃橫濱公司與上訴人之契約糾葛
    ，與被上訴人是否與橫濱公司已終止代理關係無涉，此部分
    核無調查之必要。兩造其餘攻擊防禦方法及其他未經援用之
    證據，經斟酌後，尚無礙於本院前述之認定，無逐一論究之
    必要。
六、據上論結，本件上訴為一部有理由，一部無理由，依民事訴
    訟法第450條、第449條第1項、第79條前段，判決如主文。
中　　華　　民　　國　　94　　年　　5  　月　 　4 　 日
                  民事第8庭審判長法  官 游明仁
                                 法  官 陳邦豪
                                 法  官 魏麗娟
正本係照原本作成。
如不服本判決，應於送達後20日內向本院提出上訴書狀，其
未表明上訴理由者，應於提出上訴後20日內向本院補提理由書狀
（均須按他造當事人之人數附繕本）上訴時應提出委任律師或具
有律師資格之人之委任狀；委任有律師資格者，另應附具律師資
格證書及釋明委任人與受任人有民事訴訟法第466條之一第一項
但書或第二項（詳附註）所定關係之釋明文書影本。
中　　華　　民　　國　　94　　年　　5 　　月　　6 　　日
 　　　　　　　　　　　　　　　　書記官 于  誠
附註：
民事訴訟法第四百六十六條之一（第一項、第二項）：
對於第二審判決上訴，上訴人應委任律師為訴訟代理人。但上訴
人或其他法定代理人具有律師資格者，不在此限。
上訴人之配偶、三親等內之血親、二親等內之姻親，或上訴人為
法人、中央或地方機關時，其所屬專任人員具有律師資格並經法
院認為適當者，亦得為第三審訴訟代理人。
